【裁判字號】    98,易,1046
【裁判日期】    981027
【裁判案由】    恐嚇取財等
【裁判全文】
臺灣臺南地方法院刑事判決            98年度易字第1046號
公  訴  人  臺灣臺南地方法院檢察署檢察官
被      告  乙○
上列被告因恐嚇取財等案件，經檢察官提起公訴（97年度偵字第
14154、14249、18141號），本院判決如下：
    主  文
乙○幫助意圖為自己不法之所有，以恐嚇使人將本人之物交付，
處有期徒刑陸月，如易科罰金，以新臺幣壹仟元折算壹日。
    事  實
一、乙○（綽號清仔）以駕駛計程車為業，明知駕駛計程車搭載
    恐嚇取財之行為人取款將成為恐嚇取財行為人之犯罪工具，
    猶基於幫助戊○○恐嚇取財之故意為下列幫助行為。於民國
    97年9月15日13時，戊○○以公用電話0000000號撥打己○○
    服務之三股國小0000000號電話，以受人委託殺害己○○施
    加恐嚇，致己○○心生畏懼，續以可手下留情及提供委託人
    資料（含光碟片），要求提供手下3名小弟紅包9,000元安撫
    。然因戊○○行動不便無法自行前往取款，遂以0000000000
    號行動電話撥打乙○持用之0000000000號行動電話，要求提
    供車輛當作交通工具，乙○便駕車於佳里糖廠搭載戊○○前
    往台南縣七股鄉三股村100號三股國小，至三股國小後戊○
    ○下車放置假資料於學校大門旁電線桿，於計程車上再以
    0000000000號電話聯繫己○○前往取回資料並放置紅包，俟
    由戊○○趁機取走紅包得款9,000元，其中乙○分得3,500元
    ，其餘5,500元則由戊○○取得。嗣經查獲戊○○恐嚇取財
    等案件，戊○○供出上情因而查獲。
二、案經臺南縣警察局麻豆局報告臺灣臺南地方法院檢察署檢察
    官偵查起訴。
    理  由
壹、程序部分（關於證據能力之認定）：
    本件有關以下所引用之供述或非供述證據，公訴人及被告於
    本案言詞辯論終結前，並未爭執其證據能力，本院審酌前開
    證據之作成或取得之狀況，並無非法或不當取證之情事，且
    亦無顯不可信之情況，並無證據力明顯過低之情形，復經本
    院於審判期日就上開證據依法進行調查、辯論，依刑事訴訟
    法第159條之5規定，均具有證據能力，合先敘明。
貳、實體部分：
一、訊據被告矢口否認有何幫助恐嚇取財犯行，辯稱：同案被告
    戊○○打電話跟我說他欠我錢要還我，叫我出來佳里糖廠，
    我出來之後，他就跟我說叫我載他去三股國小，我就載他過
    去，到了三股國小門口，我有看他丟一包東西進去，到了路
    口，他又叫我停車，同案被告戊○○有下車，不久後又上來
    ，上車後，我覺得怪怪的，我還罵他說不可以亂來又叫我載
    你。那一次戊○○有拿3,500元給我，他本來就因為常常跟
    我拿生活費欠我3,000 元，另外500元是他欠一個賣茶的叫
    做「謙明」，並不知道同案被告戊○○到三股國小是要從事
    恐嚇取財之犯行，亦無幫助恐嚇取財之故意云云。
二、經查：
(一)、被害人己○○確於上開時間遭戊○○恐嚇，而依指示將9,00
    0元之現金將裝入紅包袋，並放置於戊○○指定之地點等情
    ，業據證人即被害人己○○於警詢證述明確（詳見警詢第12
    9-132頁）、核與證人即同案被告戊○○證述之情節相符，
    此外，並有公用電話0000000號通聯紀錄、被害人己○○申
    設電話號碼一覽表在卷足憑，此部分之事實應可採信。
(二)、被告雖為上開抗辯，然證人即同案被告戊○○於偵查中分別
    證稱：「（問）乙○、丁○○、丙○○知否載你是要去拿取
    詐騙和恐嚇學校校長和農漁會等政府機關人員的錢？（答）
    他們都知道，因為如果我有拿到恐嚇所得的話，原本車資只
    要1000元，我都會拿3000元給他們，我雖然沒有直接告訴‧
    ‧‧但是他們應該都知道，因為他們知道我是要去做生意。
    」等語（詳見97年度偵字第14154號第9、10頁）、「（問）
    乙○何時載你前往何學校、公家機關取款？次數？以何事由
    叫乙○的車？（答）有。只有一次，即移送書載犯罪事實17
    三股國小這次。97年8至9月間我說要叫車，我叫他去佳里糖
    廠找我，乙○就駕駛TD-7570號車去佳里糖廠找我，當時我
    也將要給被害人的資料用牛皮紙袋裝著，我們兩人會合後，
    我說要找人，我叫他載我前往三股國小，到了後，我帶了牛
    皮紙袋下車，回來時我手上就拿著被害人裝的紅包上車。（
    問）乙○是否知悉欲拿取之款項為你恐嚇所得？（答）知道
    （問）如何知道？（答）在賭場泡茶的時候，我就有跟乙○
    說我有向國小機關恐嚇拿到錢的這條錢路，乙○就說如果叫
    不到車，可以叫他的車，但當時有說要分贓，但沒有說明要
    如何分贓。（問）在乙○車上有無打電話聯絡被害人？（答
    ）有。（問）取款地與乙○車子停放處相距多遠？（答）他
    直接開車到放紅包的地方，我下車拿了就走，所以給乙○的
    錢是直接從紅包袋拿出來給他，他都有看到，再加上我跟他
    在賭場有提議，他一定知道這是我恐嚇學校所得」等語（詳
    見97年度偵字第18141號第56頁）、「（問）丙○○、丁○
    ○、乙○出車載你去拿詐騙所得款時，該3人出車之時，是
    否就知道他們是載你去拿詐騙所得？（答）知道。」等語（
    詳見97年度偵字第14249號第111頁）。經核證人戊○○上開
    證述內容前後均大致相符，並無供述不一或前後反覆、矛盾
    之情形，其證述內容即尚無瑕疵可指。又證人戊○○與被告
    乙○之間並無嫌隙（詳見97年度偵字第18141號第56頁），
    堪認證人戊○○當無於具結後為不實陳述以誣陷被告，並自
    行擔負偽證風險之必要，另證人戊○○倘有誣指被告之意，
    大可多次指述被告乙○有駕車搭載伊前往取得恐嚇取財之款
    項，而非明白指出被告乙○僅有1次（即起訴書起訴之事實
    ）搭載伊前往取款，況其於上開證述亦陷自身於囹圄，故上
    開之證詞當無誣陷之虞，應堪採信。又被告乙○誠為智識正
    常之成年人，復有一定之社會經驗，其既於計程車上全程觀
    看證人戊○○打電話恐嚇、取款之過程，且早在賭場與證人
    戊○○談話之際，即已得知證人戊○○全盤計畫，豈有不知
    戊○○係當日係前往向被害人恐嚇並取得贓款？其所辯不知
    情不足採。反之證人戊○○於本院審理時翻異前詞（詳見本
    院卷第230-233頁），所證之內容與常理不符，應為掩護被
    告乙○所為，並不足採。此外，並有被告乙○0000000000號
    行動電話與被告戊○○0000000000號行動電話雙向通聯紀錄
    在卷足憑，足認被告乙○於當日前往佳里糖廠搭載證人戊○
    ○之際已知證人戊○○當日叫車之目的，係為前往台南縣七
    股鄉三股村100號向被害人己○○拿取恐嚇取財之款項。又
    縱證人戊○○積欠被告乙○款項為真（此部分經證人戊○○
    於偵查中否認，見97年度偵字第18141號第56頁），然既被
    告已有幫助恐嚇取財之認識，如前述，此部分是否屬實並不
    會影響幫助恐嚇取財犯罪之成立，附此敘明。
(三)、綜上，被告對於開車搭載同案被告戊○○，其開車之行為將
    被用來作為取得恐嚇取財贓款之犯罪交通工具已有認識，嗣
    同案被告戊○○果真搭乘被告駕駛之車輛取得恐嚇取財之贓
    款，被告所參與者，係恐嚇取財犯罪構成要件以外之行為，
    此外又查無任何證據足資證明被告與同案被告戊○○間有何
    恐嚇取財之犯意聯絡，足認被告應僅止於幫助之階段。被告
    乙○空言否認幫助恐嚇取財犯行，顯係事後卸責之詞，不足
    採信，其幫助恐嚇取財犯行，事證明確，犯行堪以認定。
二、核被告所為，係犯刑法第30條第1項、第346條第1項之幫助
    恐嚇取財罪（起訴書雖另論收受贓物罪，此部分已經公訴檢
    察官當庭刪除更正，見本院卷第93頁）。又被告幫助他人犯
    恐嚇取財罪，為幫助犯，應依刑法第30條第2項之規定減輕
    其刑。爰審酌被告貪圖小利開車搭載同案被告戊○○，致同
    案被告戊○○得以順利取得恐嚇取財之贓款助長犯罪，對於
    社會治安及財產權之危害不輕及其犯罪後否認犯行、不知悔
    改等一切情狀，量處如主文所示之刑，並諭知易科罰金之折
    算標準。至檢察官雖請求本院判處被告有期徒刑8月，然本
    院審酌一切情況，仍認應判處主文所示之刑為當，併附敘明
    。又本案雖扣得同案被告戊○○所有供犯罪所用或所得之中
    華電信電話簿4本、中華電信電話簿分類頁20張、電話號碼
    手稿7張、資料袋（光碟筆記本）3包、現金新台幣17,600元
    等物，然幫助犯僅係對於犯罪構成要件以外行為為加工，並
    無共同犯罪之意思，自不適用該責任共同原則，對於正犯所
    有供犯罪所用之物或因犯罪所得之物，亦為沒收之諭知（最
    高法院91年度臺上字第5583號、89年度臺上字第6946號判決
    意旨參照），被告乙○既為幫助犯並不適用責任共同之原則
    ，爰不就上開物品併為沒收之諭知，附此敘明。
據上論斷，應依刑事訴訟法第299條第1項前段，刑法第346條第1
項、第30條、第41條第1項前段，刑法施行法第1條之1，判決如
主文。
本案經檢察官甲○○到庭執行職務。
中    華    民    國    98    年    10    月    27    日
                  刑事第九庭  審判長  法  官  蔡奇秀
                                      法  官  林欣玲
                                      法  官  蔡盈貞
以上正本證明與原本無異。
如不服本判決應於收受本判決後10日內向本院提出上訴書狀，並
應敘述具體理由。其未敘述上訴理由者，應於上訴期間屆滿後20
日內向本院補提理由書狀（均須按他造當事人之人數附繕本）「
切勿逕送上級法院」。
                                      書記官  蕭伊舒
中    華    民    國    98    年    10    月    27    日
附錄本案論罪科刑法條：
刑法第346條
意圖為自己或第三人不法之所有，以恐嚇使人將本人或第三人之
物交付者，處6月以上5年以下有期徒刑，得併科1千元以下罰金
。
以前項方法得財產上不法之利益，或使第三人得之者，亦同。
前二項之未遂犯罰之。


司法院資訊處製作；財團法人民間司法改革基金會備份。
